臺灣高等法院高雄分院刑事判決
111年度上訴字第348號
上  訴  人  
即  被  告  林怡君



選任辯護人  陳松甫律師(法扶律師)
上列上訴人因毒品危害防制條例案件，不服臺灣高雄地方法院11
0年度原訴字第15號，中華民國111年3月3日第一審判決（起訴案
號：臺灣高雄地方檢察署110年度偵緝字第839、841、842號），
提起上訴，本院判決如下：
    主  文
上訴駁回。
    事  實
一、林怡君明知甲基安非他命係毒品危害防制條例第2條第2項列
    管之第二級毒品，未經許可不得販賣、持有，竟基於販賣第
    二級毒品甲基安非他命以營利之犯意，自民國109年8月14日
    至同年9月11日間，於附表一各編號所示之時、地，分別以
    附表一各編號所示之聯絡方式、約定毒品之種類、數量、金
    額，而為附表一各編號所示之犯行。嗣為警於109年11月23
    日13時50分許，在高雄市○○區○○路00號之「麗馨汽車旅館」
    211號房內查獲，經林怡君、童俊杰（原審另行審結）同意
    搜索該房間及林怡君租用之車牌號碼000-0000號自用小客車
    ，扣得如附表二所示之物（林怡君所涉施用毒品犯行由檢察
    官另案偵辦），而查悉上情。
二、案經高雄市政府警察局刑事警察大隊報告臺灣屏東地方檢察
    署呈請臺灣高等檢察署高雄檢察分署核轉臺灣高雄地方檢察
    署檢察官偵查起訴。
    理  由
一、證據能力：
    按被告以外之人於審判外之言詞或書面陳述，屬傳聞證據，
    原則上不得作為證據；惟按被告以外之人於審判外之陳述，
    雖不符刑事訴訟法第159條之1至第159條之4之規定，而經當
    事人於審判程序同意作為證據，法院審酌該言詞陳述或書面
    陳述作成時之情況，認為適當者，亦得為證據，刑事訴訟法
    第159條第1項、第159條之5第1項分別定有明文。查本判決
    所引用屬於傳聞證據之部分，均已依法踐行調查證據程序，
    且檢察官、辯護人及被告於本院審理時，均明示同意有證據
    能力（本院卷第77頁），基於尊重當事人對於傳聞證據之處
    分權，及證據資料愈豐富愈有助於真實發現之理念，本院審
    酌該等證據作成時情況，並無違法取證之瑕疵，且無顯不可
    信之情形，以之作為證據應屬適當，自均有證據能力。
二、認定犯罪事實所憑之證據及理由：
　㈠上揭事實，業據上訴人即被告林怡君（下稱被告）於警詢、
    偵查、原審及本院審理時均坦承不諱，核與證人劉明禕、鄭
    宛宜、楊佳薰於警詢、偵查證述、證人即同案被告童俊杰於
    偵查證述相符，且有被告與劉明禕、鄭宛宜、楊佳薰之通訊
    監察譯文、臺灣屏東地方法院109年聲監字第525號通訊監察
    書及電話附表、109年聲監續字第1249號通訊監察書及電話
    附表、109年聲監字第1121號通訊監察書及電話附表在卷可
    憑，另有自願受搜索同意書2份、高雄市政府警察局刑事警
    察大隊搜索扣押筆錄、扣押物品目錄表、扣案物照片在卷可
    佐。且扣案附表二編號1至6所示之物，經檢驗之結果，均有
    甲基安非他命成分（如附表二扣案物名稱欄位所示），有高
    雄市立凱旋醫院110年4月12日高市凱醫驗字第67998號濫用
    藥物成品檢驗鑑定書1份在卷可參，足證被告自白與事實相
    符，足堪採信。
　㈡販賣毒品之行為，本無一定之公定價格，是其各次買賣價格
    ，當亦各有差異，或隨供需雙方之資力、關係之深淺、需求
    之數量、貨源充裕與否、販賣者對於資金之需求如何，殷切
    與否，以及政府查緝之態度，進而為各種不同之風險評估，
    而為機動性調整，是其價格標準，自非一成不變。況且，販
    賣者從各種「價差」或「量差」或係「純度（如摻入葡萄糖
    等物）」謀取利潤方式，或有差異，然其所圖利益之非法販
    賣行為目的，則屬相同，並無二致。且依一般民眾普遍認知
    毒品之非法交易，向為政府查禁森嚴，且重罰不寬貸，衡諸
    常情，倘非有利可圖，絕無平白甘冒被重罰高度風險之理。
    被告供稱販賣甲基安非他命新臺幣（下同）1,000元可以賺2
    00元等語（警一卷第16頁），堪認被告本案各次販賣毒品犯
    行均有營利之意圖無訛。是被告上開犯行，事證明確，堪予
    認定，應依法論科。
三、論罪：
  ㈠核被告所為，均係犯毒品危害防制條例第4條第2項之販賣第
    二級毒品罪，其為供販賣而持有第二級毒品之低度行為，應
    為販賣第二級毒品之高度行為所吸收，均不另論罪。被告所
    犯上開5罪，犯意各別，行為互殊，應予分論併罰。
  ㈡被告於警詢、偵查、原審及本院審理時均自白犯罪，有被告
    各次筆錄可證，是被告各次販賣第二級毒品犯行，均應依毒
    品危害防制條例第17條第2項之規定減輕其刑。
  ㈢辯護人雖為被告主張適用刑法第59條之規定減輕其刑。惟按
    「刑法上之酌量減輕，必於犯罪之情狀可憫恕時，始得為之
    ，為刑法第59條所明定，至犯罪情節輕微僅可為法定刑內從
    輕科刑之標準，不得據為酌量減輕之理由」；又「刑法第59
    條之酌量減輕其刑，必於犯罪之情狀，在客觀上足以引起一
    般同情，認為即予宣告法定低度刑期，猶嫌過重者，始有其
    適用，至於被告無前科，素行端正，子女眾多等情狀，僅可
    為法定刑內從輕科刑之標準，不得據為酌量減輕之理由。」
    ，最高法院28年上字第1064號、51年台上字第899號判決可
    資參照。查被告雖坦承犯行，然販賣第二級毒品，不僅嚴重
    殘害國民身心健康，復影響社會治安甚鉅，此為政府廣為宣
    導並教育民眾之事，況且被告前於101年間即涉犯販賣第二
    級毒品犯行，經本院以103年度上訴字第904號判決判處罪刑
    確定，有臺灣高等法院被告前案紀錄表在卷可參，其對於販
    毒行為助長毒品流通氾濫之情自難諉為不知，且其本案共有
    4次販賣毒品金額分別達3,000元、4,500元，實難認其犯罪
    情狀在客觀上足以引起一般同情。是辯護人此部分主張，尚
    難採納。
四、上訴駁回的理由
　㈠原審認被告罪證明確，因而適用上開法律規定，並審酌被告
    明知毒品戕害施用者身心健康，一旦染癮，難以戒除，常使
    施用者經濟地位發生實質改變而處於劣勢，不僅影響正常生
    活，且為持續獲得毒品，或衍生其他犯罪，足使社會施用毒
    品人口增加，而相對提高社會成本，減損勞動生產力，影響
    社會層面至深且鉅，嚴重破壞社會治安，向為政府嚴令禁止
    流通之違禁物，其竟販賣第二級毒品牟利，所為實屬不該。
    且被告前於101年間曾犯販賣第二級毒品罪，經本院以103年
    度上訴字第904號判決判處罪刑確定，且於假釋期間再犯本
    案，前已述明，顯見被告仍未記取教訓遠離毒品。惟念及其
    犯後坦承犯行，態度尚可，兼衡被告各次販賣行為所得金額
    之多寡，及其於法院審理時自述之教育程度、家庭生活、經
    濟狀況等情等一切情狀，就被告所犯各罪，分別量處如附表
    一各編號主文欄所示之刑。另敘明：刑法第51條數罪併罰定
    執行刑之立法方式，採限制加重原則，亦即非以累加方式定
    應執行刑，審酌被告本案犯5次販賣第二級毒品犯行，犯行
    時間介於109年8月14日至同年9月11日間所犯，犯罪手法均
    為與購毒者以電話聯繫，販賣之對象僅有3人，販賣金額介
    於1,000元至4,500元之間，如以實質累加方式定其之應執行
    刑，則處罰之刑度顯將超過其行為之不法內涵，違反罪責原
    則，及考量因生命有限，刑罰對被告造成之痛苦程度，係隨
    刑度增加而生加乘效果，非以等比方式增加，是以隨罪數增
    加遞減刑罰方式，當足以評價被告行為不法性之法理（即多
    數犯罪責任遞減原則），而就被告所犯5罪定其應執行之刑
    為有期徒刑7年6月。又敘明沒收之法律適用(詳後論述)。經
    核原判決認事用法，核無不合，量刑亦已斟酌刑法第57條各
    款所列情狀，而未逾越法定範圍，亦未濫用其職權，應屬適
    當。
　㈡被告上訴雖主張原審各罪量刑及定應執行之刑過重云云。然
    毒品危害防制條例第4條第2項販賣第二級毒品罪之法定刑為
    無期徒刑或十年以上有期徒刑；被告依毒品危害防制條例第
    17條第2項減輕其刑後，最輕應量處有期徒刑5年以上，原判
    決對被告所犯5罪，分別量刑為5年4月、5年6月(3罪)、5年8
    月，定應執行刑為7年6月，經核原判決所為量刑及定應執行
    之刑均屬允當，是被告上訴為無理由，應予駁回。
五、沒收部分：
  ㈠扣案附表二編號1至6所示之甲基安非他命，雖據被告辯稱為
    供自己施用云云（警一卷第7頁），然被告既有如上販賣第
    二級毒品甲基安非他命之犯行，堪認被告持有之甲基安非他
    命亦為供販賣而剩餘之毒品，該等毒品及無法完全析離之包
    裝袋，均應依毒品危害防制條例第18條第1項前段之規定，
    於被告本案所犯最後一次販賣第一級毒品犯行項下宣告沒收
    銷燬之。至於鑑定所耗損之毒品既已滅失，則無庸宣告沒收
    。
  ㈡被告本案各次販賣第二級毒品犯行，各有獲取如附表一各編
    號所示之對價，為被告本案之犯罪所得，均未扣案，應依刑
    法第38條之1第1項、第3項規定，宣告沒收，並於全部或一
    部不能沒收或不宜執行沒收時，均追徵其價額。
  ㈢被告持以聯繫附表一各編號所示販賣毒品事宜所用之門號000
    0000000號行動電話（IMEI：000000000000000號），據被告
    供稱為其所有（原審卷第85頁），該等門號SIM卡以及行動
    電話均未扣案，應依毒品危害防制條例第19條第1項之規定
    ，於其各該犯行項下宣告沒收，並於全部或一部不能沒收或
    不宜執行沒收時，均追徵其價額。
  ㈣扣案附表二編號7所示之物，經檢驗含第一級毒品海洛因成分
    （如附表二扣案物名稱欄之記載），有高雄市立凱旋醫院10
    9年12月10日高市凱醫驗字第66568號濫用藥物成品檢驗鑑定
    書1紙可參（他卷第68頁），據被告供稱為其所有之物，供
    自己施用等語（警一卷第7頁），卷內亦無證據足認扣案此
    部分海洛因與被告本案犯行有何相關，且臺灣高雄地方檢察
    署檢察官就被告此部分所涉犯行另案偵辦中，故不予宣告沒
    收。另附表二編號8、9所示之物，各經檢驗含第三級毒品硝
    甲西泮、4-甲基甲基卡西酮、第四級毒品硝西泮成分（如附
    表二扣案物名稱欄之記載），此有高雄醫學大學附設中和紀
    念醫院檢驗醫學部毒物室濫用藥物檢驗報告（報告編號S000
    00-00、S00000-00）、高雄市立凱旋醫院110年6月16日高市
    凱醫驗字第68278號濫用藥物成品檢驗鑑定書各1份在卷可參
    ，而據被告供稱為其所有之物，供自己施用等語（警一卷第
    7頁），卷內無證據足認該等物品與被告本案犯行有何相關
    ，不予宣告沒收。
  ㈤扣案如附表二編號13至15所示之行動電話共3支，經核對IMEI
    號碼均與被告和劉明禕、鄭宛宜、楊佳薰等人聯繫使用之行
    動電話IMEI號碼不符，是卷內並無證據足認被告持該等扣案
    行動電話以供本案犯行所用，無從宣告沒收。另扣案之附表
    二編號10至12所示帳本及吸食器，卷內亦無證據足認與被告
    本案販賣毒品犯行有何相關，不予宣告沒收。
據上論結，應依刑事訴訟法第368 條，判決如主文。
本案經檢察官游淑玟提起公訴，檢察官吳茂松到庭執行職務。
中　　華　　民　　國　　111 　年　　8 　　月　　4 　　日
                  刑事第六庭    審判長法  官  李政庭
                                      法  官  王光照
                                      法  官  施柏宏
以上正本證明與原本無異。
如不服本判決應於收受本判決後20日內向本院提出上訴書狀，其
未敘述上訴理由者，並得於提起上訴後20日內向本院補提理由書
狀（均須按他造當事人之人數附繕本）「切勿逕送上級法院」。
中　　華　　民　　國　　111 　年　　8 　　月　　4 　　日
                                      書記官  沈怡瑩


附表一：
編號 購毒者 行為人 時間（民國）、地點 聯絡方式、毒品種類、數量、金額（新臺幣）   原審主文 1 劉明禕 林怡君 109 年8 月14日18時39分許聯絡後不久，在高雄市○○區○○路00號前 劉明禕以其持有行動電話門號0000000000號，撥打林怡君持有行動電話門號0000000000號，於109 年8月14日18時39分許，聯繫販毒事宜後，於左列時間、地點，林怡君交付價值4,500元之第二級毒品甲基安非他命1 小包（重量約1 錢）予劉明禕，並收取4,500 元。 林怡君犯販賣第二級毒品罪，處有期徒刑伍年捌月。未扣案之行動電話壹支（含SIM 卡號碼：0000000000號壹張、IMEI：000000000000000號）、犯罪所得新臺幣肆仟伍佰元，均沒收，於全部或一部不能沒收或不宜執行沒收時，均追徵其價額。 2 鄭宛宜 林怡君 109 年8 月26日1 時11分許聯絡後不久，在高雄市○鎮區○○○路000 巷0 弄0號「美廉社超市」前 鄭宛宜以其持有行動電話門號0000000000號，撥打林怡君持有同上行動電話門號，於109 年8 月26日1時11分許，聯繫販毒事宜後，於左列時間、地點，林怡君交付價值3,000 元之第二級毒品甲基安非他命1 小包（重量約1.8公克）予鄭宛宜，並收取3,000 元。 林怡君犯販賣第二級毒品罪，處有期徒刑伍年陸月。未扣案之行動電話壹支（含SIM 卡號碼：0000000000號壹張、IMEI：000000000000000號）、犯罪所得新臺幣參仟元，均沒收，於全部或一部不能沒收或不宜執行沒收時，均追徵其價額。 3 鄭宛宜 林怡君 109 年8 月31日（起訴書附表誤載為26日）1 時47分許聯絡後不久，在高雄市左營區華夏路與曾子路口之「7-11超商」門口 鄭宛宜以其持有同上行動電話門號，撥打林怡君持有同上行動電話門號，於109 年8 月31日1 時47分許，聯繫販毒事宜後，於左列時間、地點，林怡君交付價值3,000 元之第二級毒品甲基安非他命1 小包（重量約1.8 公克）予鄭宛宜，並收取3,000 元。 林怡君犯販賣第二級毒品罪，處有期徒刑伍年陸月。未扣案之行動電話壹支（含SIM 卡號碼：0000000000號壹張、IMEI：000000000000000號）、犯罪所得新臺幣參仟元，均沒收，於全部或一部不能沒收或不宜執行沒收時，均追徵其價額。 4 鄭宛宜 林怡君 109 年9 月10日12時28分許聯絡後不久，在高雄市○○區○○街00號之「威尼斯精品汽車旅館」門口 鄭宛宜以其持有同上行動電話門號，撥打林怡君持有同上行動電話門號，於109 年9 月10日12時28分許，聯繫販毒事宜後，於左列時間、地點，林怡君交付價值3,000 元之第二級毒品甲基安非他命1 小包（重量約1.8 公克）予鄭宛宜，並收取3,000 元。 林怡君犯販賣第二級毒品罪，處有期徒刑伍年陸月。未扣案之行動電話壹支（含SIM 卡號碼：0000000000號壹張、IMEI：000000000000000號）、犯罪所得新臺幣參仟元，均沒收，於全部或一部不能沒收或不宜執行沒收時，均追徵其價額。 5 楊佳薰 林怡君童俊杰 109 年9 月11日21時39分許聯絡後不久，在高雄市大寮區大寮國小門口 楊佳薰以其持有行動電話門號0000000000號，撥打林怡君持有同上行動電話門號，於109 年8 月11日21時39分許，聯繫販毒事宜後，童俊杰（另行審結）可預見林怡君要求駕車搭載其出門，可能是進行販賣毒品交易，竟仍基於縱使便利林怡君前往販賣毒品，亦予容任之幫助販賣第二級毒品甲基安非他命之不確定故意，於左列時間、地點，駕駛林怡君租用之小客車，至左列地點，由林怡君交付價值1,000 元之第二級毒品甲基安非他命1 小包予楊佳薰，並收取1,000 元。 林怡君犯販賣第二級毒品罪，處有期徒刑伍年肆月。扣案如附表二編號1 至6 所示之物均沒收銷燬，未扣案之行動電話壹支（含SIM 卡號碼：0000000000號壹張、IMEI：000000000000000號）、犯罪所得新臺幣壹仟元，均沒收，於全部或一部不能沒收或不宜執行沒收時，均追徵其價額。 

附表二：
編號 扣案物名稱 備註 1 甲基安非他命1 包（檢驗前淨重3.52公克，檢驗後淨重3.51公克） 林怡君所有之物 2 甲基安非他命1 包（檢驗前淨重3.537 公克，檢驗後淨重3.527 公克） 同上 3 甲基安非他命1 包（檢驗前淨重3.578 公克，檢驗後淨重3.565 公克） 同上 4 甲基安非他命1 包（檢驗前淨重3.649 公克，檢驗後淨重3.636 公克） 同上 5 甲基安非他命1 包（檢驗前淨重0.341公克，檢驗後淨重0.33 公克） 同上 6 甲基安非他命1 包（檢驗前淨重0.517 公克，檢驗後淨重0.503公克） 同上 7 海洛因1 包（檢驗前淨重0.404 公克，檢驗後淨重0.391公克） 同上 8 含第三級毒品硝甲西泮、第四級毒品硝西泮成分之錠劑共6 錠（單顆毛重0.275公克） 同上 9 含第三級毒品4-甲基甲基卡西酮成分之咖啡包1 包（檢驗前淨重8.126 公克，檢驗後淨重7.521 公克，第三級毒品純度太低無法定量其純質淨重） 同上 10 帳本1本 同上 11 安非他命吸食器1組（大） 同上 12 安非他命吸食器1組（小） 同上 13 SAMSUNG 廠牌行動電話1 支（藍色，含門號0000000000號SIM 卡1 張、序號00000000000000000 、00000000000000000 ） 同上 14 蘋果廠牌iPhone行動電話1 支（紅色，含門號00000000000號SIM卡1張、序號000000000000000 ） 同上 15 蘋果廠牌iPhone行動電話1 支（粉色，序號000000000000000 ） 同上 

　　　　　　　　
附錄本案論罪科刑法條：
毒品危害防制條例第4條第2項
製造、運輸、販賣第二級毒品者，處無期徒刑或10年以上有期徒
刑，得併科新臺幣1千5百萬元以下罰金。